臺灣高等法院刑事裁定
110年度毒抗字第1013號
抗  告  人  
即  被  告  王勝弘




上列抗告人因違反毒品危害防制條例案件，不服臺灣士林地方法
院110年6月17日裁定（110年度毒聲字第534號），提起抗告，本
院裁定如下：
    主  文
抗告駁回。
    理  由
一、原裁定意旨略以：抗告人即被告甲○○（下稱被告）前因施用
    第一、二級毒品案件，經原審以110年度毒聲字第47號裁定
    令入法務部○○○○○○○○附設勒戒所執行觀察、勒戒後，認有繼
    續施用毒品之傾向等情，有上開裁定書、本院被告前案紀錄
    表、法務部○○○○○○○○民國110年6月7日新戒所衛字第1100701
    0490號函附之有無繼續施用毒品傾向證明書、有無繼續施用
    毒品傾向評估標準紀錄表各1份在卷可稽，並認檢察官聲請
    裁定令被告入戒治處所施以強制戒治，核無不合，乃依毒品
    危害防制條例第20條第2項規定，裁定令入戒治處所施以強
    制戒治，期間為6個月以上，至無繼續強制戒治之必要為止
    ，但最長不得逾1年等語。
二、按觀察、勒戒後，檢察官或少年法院（地方法院少年法庭）
    依據勒戒處所之陳報，認受觀察、勒戒人無繼續施用毒品傾
    向者，應即釋放，並為不起訴之處分或不付審理之裁定；認
    受觀察、勒戒人有繼續施用毒品傾向者，檢察官應聲請法院
    裁定或由少年法院（地方法院少年法庭）裁定令入戒治處所
    強制戒治，其期間為6個月以上，至無繼續強制戒治之必要
    為止，但最長不得逾1年，毒品危害防制條例第20條第2項定
    有明文。次按勒戒處所應注意觀察受觀察、勒戒人在所情形
    ，經醫師研判其有或無繼續施用毒品傾向後，至遲應於觀察
    、勒戒期滿之15日前，陳報該管檢察官或少年法院（庭），
    觀察勒戒處分執行條例第8條第1項亦定有明文。依據上開規
    定，受觀察、勒戒人有無繼續施用毒品之傾向，係由醫師研
    判。而關於有無繼續施用毒品傾向之評估標準，法務部已於
    110年3月26日以法矯字第11006001760號函修正頒布「有無
    繼續施用毒品傾向評估標準紀錄表」、「有無繼續施用毒品
    傾向評估標準評分說明手冊」，上開評分說明手冊載明判定
    之原則：「受觀察勒戒人入所後，經過2週時間的觀察、勒
    戒，由處所及醫療人員依據其各項紀錄、資料及觀察勒戒期
    間之行為表現，加以評分。在勒戒人入所4-6週後，可再做
    一次評估以做必要之評分修正。每一大項皆有靜態因子與動
    態因子。先以靜態因子分數評分，靜態因子分數總分在60分
    （含）以上為『有繼續施用毒品傾向』；60分以下，與動態因
    子分數相加，如果總分在60分（含）以上，為『有繼續施用
    毒品傾向』」，又評估標準紀錄表及說明手冊中「前科紀錄
    與行為表現」之第1題及第3題之計分方式修正如下(餘無修
    正)：㈠第1項「毒品犯罪相關司法紀錄」：計分方式修正為
    每筆(次)5分，總分上限為10分；㈡第3項「其他犯罪相關紀
    錄」：計分方式修正為每筆(次)2分，總分上限為10分。是
    被告有無「繼續施用毒品傾向」，係依具體個案之臨床實務
    及相關事證等情綜合判定，有其相當之專業依據及標準，且
    涉及專門醫學，另衡酌強制戒治的目的，是為協助施用毒品
    者戒斷毒品的心癮及身癮，所為的一種保安處分類型，該評
    估標準是適用於每一位受觀察、勒戒處分之人，具一致性、
    普遍性、客觀性，並加以綜合判斷的結果，倘其評估由形式
    上觀察，無擅斷或濫權等明顯不當的情事，法院自應予以尊
    重。
三、抗告意旨略以：109年7月15日修正施行之毒品危害防制條例
    ，其立法意旨在幫助施用毒品者戒除毒癮，該處分之性質非
    為懲戒行為人，核與刑罰執行之目的不同，此為法律之強制
    規定；又被告雖有施用第一、二級毒品，也在母親勸告下深
    知悔悟，況母親年邁、被告妻子早逝，母親無力扶養被告之
    子，家中經濟均仰賴被告，被告已知醒悟，請撤銷原裁定停
    止戒治云云。
四、經查： 　　
  ㈠被告於執行觀察、勒戒期間，經法務部○○○○○○○○附設勒戒處
    所評定結果所評估評分如下：
　⒈前科紀錄與行為表現部分（包括靜態因子及動態因子）合計
    為28分：
  ⑴靜態因子部分合計為28分：
  ①毒品犯罪相關司法紀錄：有5筆，10分。
  ②首次毒品犯罪年齡：21-30歲以下，5分。
  ③其他犯罪相關紀錄：4筆（1筆2分），8分。
  ④入所時尿液毒品檢驗：一種毒品反應，5分。
　⑵動態因子評定為0分。
  ⒉臨床評估部分（包括靜態因子及動態因子）合計為36分：
  ⑴靜態因子合計為32分：
  ①多重毒品濫用：海洛因、安非他命，10分。
  ②合法物質濫用：菸，2分
　③使用方式：有注射使用，10分。 
　④使用年數：超過1年，10分。
  ⑵動態因子合計為4分：
    臨床綜合評估〈含病識感、動機、態度、就醫意願〉：中度
    ，4分。
  ⒊社會穩定度部分為0分
　　以上⒈至⒊合計總分為64分，綜合判斷後認有繼續施用毒品傾
    向，有該所110年6月7日新戒所衛字第11007010490號函附之
    有無繼續施用毒品傾向證明書、有無繼續施用毒品傾向評估
    標準紀錄表在卷可稽。上開評估標準紀錄表確由符合醫師資
    格之人所為之評斷，並無程序違法之情狀；且上開評估標準
    紀錄表記載之評分，係該所相關專業知識經驗人士，於被告
    觀察、勒戒期間，依其本職學能在各該具體項目，就個案之
    臨床實務及相關事證，一一評估後所為之綜合判斷，自得憑
    以判斷抗告人有無繼續施用毒品傾向之證明，則該勒戒處所
    綜合評分者依個案之臨床實務及具體事證，判定被告為「有
    繼續施用毒品傾向」，尚無不合。
  ㈡再者，毒品危害防制條例規定強制戒治之目的，係因施用毒
    品成癮者，其心癮甚難戒除斷絕，致再犯率偏高，故有持續
    收容於戒治處所施以強制戒治之必要，是該條例第20條第2
    項，係屬強制規定，只需觀察、勒戒後，經評定受觀察、勒
    戒人有繼續施用毒品傾向者，檢察官即應聲請法院裁定令入
    戒治處所施以強制戒治。被告既有施用第一、二級毒品之事
    實，並由原審法院裁定送勒戒處所執行觀察、勒戒後，經法
    務部○○○○○○○○依個案之臨床實務及具體事證，專業評估判定
    被告為「有繼續施用毒品傾向」，尚未戒除毒癮，則為降低
    其再次施用毒品之危險性，自有依法施以強制戒治之必要。
    被告徒以家庭因素，請求撤銷原審強制戒治裁定等語，尚屬
    無據。
五、綜上所述，原審依憑該勒戒處所依個案之臨床實務及具體事
    證之綜合評分及判定被告為「有繼續施用毒品傾向」結果，
    據以認定檢察官之聲請為正當，裁定被告令入戒治處所施以
    強制戒治，其期間為6個月以上，至無繼續強制戒治之必要
    為止，但最長不得逾1年，並無不合，被告執前詞抗告，為
    無理由，應予駁回。
據上論斷，應依刑事訴訟法第412條，裁定如主文。
中　　華　　民　　國　　110 　年　　7 　　月　　14　　日
                  刑事第九庭    審判長法　官  潘翠雪
                                      法　官  俞秀美
                                      法　官  陳俞婷
以上正本證明與原本無異。
不得再抗告。
                                      書記官  陳君彌
中　　華　　民　　國　　110 　年　　7 　　月　　15　　日